臺灣高等法院刑事判決　　　　　　　　　　　　　九十二年度上訴字第三０二五號
　　上　訴　人
　　即　被　告　甲○○
　　選任辯護人　李漢鑫 律師
右上訴人因違反著作權法等案件，不服臺灣臺北地方法院九十一年度訴字第一一八０
號，中華民國九十二年八月七日第一審判決（起訴案號：臺灣臺北地方法院檢察署九
十一年度偵字第四二七七號），提起上訴，本院判決如左：
    主  文
原判決撤銷。
甲○○共同連續以明知為侵害著作權之物，意圖營利而交付之方法侵害他人之著作權
，累犯，處有期徒刑陸月，如易科罰金以參佰元折算壹日。
扣案如附表二、附表三、附表四編號1、2、3、附表七之（一）、七之（二）1至20所
示之物，及光碟目錄陸本，均沒收。
    事  實
一、甲○○前因違反著作權法等案件，經原審判處有期徒刑四月確定，於九十年十月
    五日執行完畢，猶不知悔改，自九十年十月三十日起，在臺北市○○○路○段六
    十巷二號開設「瑪琍行」。緣附表一編號一、二，及附表五所示之商標圖樣，分
    別業經日商新力電腦娛樂股份有限公司（下稱新力公司）、日商思奎爾有限公司
    ，下稱思奎爾公司）及日商任天堂股份有限公司（下稱任天堂公司）向我國經濟
    部中央標準局（現已改制為智慧財產局）申請註冊核准，取得指定使用於如附表
    一、五所示商品名稱、分類之商標專用權，迄於九十一年二月四日仍在專用期間
    ；附表二所示之電腦程式著作，係新力公司於
    行，依自九十一年一月一日在我國管轄區域內生效之世界貿易組織（ＷＴＯ）「
    與貿易有關之智慧財產權協定」，應受我國著作權法之保護；附表六所示之電腦
    程式著作，則為任天堂公司所創作，其中六之（一）部分之著作，已依七十四年
    七月十日修正之著作權法第十七條規定向我國申請著作權註冊，六之（二）部分
    之著作，為依八十一年六月十日修正著作權法第四條規定在我國首次發行或在日
    本發行三十日內在我國發行，均受我國著作權法之保護。乃甲○○與年籍姓名均
    不詳，綽號「小賴」之成年男子共同基於意圖營利之概括犯意聯絡，由「小賴」
    以在上開「瑪莉行」寄賣之方式，於九十一年一月間提供由不詳姓名之人，於不
    詳時地所擅自重製之（一）侵害附表二所示新力公司享有電腦程式著作權之附表
    二（即附表四編號4）名稱之遊戲光碟片；（二）仿冒使用相同於附表一編號一
    所示新力公司之註冊商標於如附表三所示之遊戲光碟片內，經由電視遊樂器之操
    作執行，即於螢幕上出現上開商標；（三）仿冒使用相同於附表一編號二所示之
    思奎爾公司註冊商標於如附表四所示之編號1、2、3遊戲光碟片之外包裝；（四
    ）侵害附表六所示任天堂公司享有電腦程式著作權，及於外包裝（紙盒、卡匣或
    標帖）上仿冒使用相同於附表五所示任天堂公司之註冊商標於如附表七之（一）
    、七之（二）1至20所示之卡匣等侵害著作權、仿冒註冊商標之物（其中附表七
    之（一）、七之（二）1至20所示之卡匣所仿冒之註冊商標及侵害之著作權態樣
    、名稱，均詳如附表七之冒用商標圖樣或\及電腦程式著作欄所載），由甲○○
    提供其所有之光碟目錄供顧客選購之方式，在該店內先後以每片新台幣（下同）
    六十元（即附表三之PS遊戲光碟）、三百五十元（即附表二、附表四編號1、2、
    3 之PS2遊戲光碟）、任天堂遊戲卡匣每片七百元之價格（寄賣之成本價分別為
    三十五元、二百元及五百元），出售予不特定之顧客牟利，以此方式侵害新力公
    司、思奎爾公司及任天堂公司之著作權、商標專用權。經警於九十一年二月四日
    十四時五十分許在上址查獲，當場扣得甲○○所有之光碟目錄六本及其與「小賴
    」所有之如附表二、附表三、附表四編號1、2、3、附表七之（一）、七之（二
    ）1 至20所示之光碟片、卡匣等物。
二、案經日商新力公司代表人多多良木健、思奎爾公司代表人和田洋一共同委任洪宗
    賢律師；任天堂公司代表人山內博委任廖國昌律師，或訴由內政部警政署保安警
    察大隊第二總隊第一大隊第一中隊移送，或訴由台灣台北地方法院檢察署檢察官
    偵查起訴。
    理  由
一、右開上訴人即被告甲○○如何於前揭時地，受綽號「小賴」之成年男子在其經營
    之「瑪琍行」上址，以如事實欄所載之價格及方式，寄賣上開遊戲光碟片及卡匣
    等物之事實，已據其於警局初詢及檢察官偵查中，供認不諱（見偵查四二七七號
    卷第六頁反面、第七頁、第六四頁正反面、第六五頁），並經告訴代理人指訴在
    卷，及據證人林秋萍於原審證稱確有向上訴人經營之「瑪莉行」人購買前述光碟
    片之情無訛（見原審卷第一九三、一九四頁），且有為警查扣之光碟目錄六本及
    如附表二、附表三、附表四編號1、2、3、附表七之（一）、七之（二）1至20所
    示之光碟片、卡匣等物扣案可證。茲查：
（一）附表一編號一、二，及附表五所示之商標圖樣，分別業經新力公司、思奎爾公
      司及任天堂公司向我國經濟部中央標準局（現已改制為智慧財產局）申請註冊
      核准，取得指定使用於如附表一、五所示商品名稱、分類之商標專用權，迄於
      九十一年二月四日仍在專用期間，有各該中華民國商標註冊證影本足佐（見偵
      查四二七七號卷第十一頁、第十六至二三頁、第九一頁）。
（二）附表二所示之電腦程式著作，係新力公司於
      行，有上開著作物發行資料為憑（見同上偵查卷第一０五至一０七頁）。該著
      作不僅依法於日本取得著作權保護，同時依我國著作權法第四條之規定，外國
      人之著作得依經立法院決議通過之條約或協定，受我國著作權法之保護；而我
      國自民國九十一年一月一日正式加入「世界貿易組織」（ＷＴＯ），依ＷＴＯ
      與貿易有關之智慧財產權協定（ＴＲＩＰＳ）第三條國民待遇原則之規定，就
      智慧財產權之保護而言，每一會員給予其他會員國民之待遇不得低於其給予本
      國國民之待遇。因此，上開著作依自九十一年一月一日在我國管轄區域內生效
      之世界貿易組織（ＷＴＯ）「與貿易有關之智慧財產權協定」，應受我國著作
      權法之保護。
（三）附表六所示之電腦程式著作，為任天堂公司所創作，其中六之（一）部分之著
      作，已據該公司依七十四年七月十日修正之著作權法第十七條規定向我國申請
      著作權註冊，有內政部著作權執照及任天堂公司申請註冊時所檢附之相關文件
      可參（見同上偵查卷第二四至二九頁、原審卷第五十五至一一九頁）。依七十
      四年七月十日之修正著作權法第十七條規定：「外國人之著作合於左列各款之
      一者，得依本法申請著作權註冊：一、於中華民國境內首次發行者。二、依條
      約或其本國法令、慣例，中華民國人之著作得在該國享受同等權利者。前項註
      冊之著作權，著作權人享有本法所定之權利。但不包括專創性之音樂、科技或
      工程設計圖形或美術著作專集以外之翻譯。前項著作權人為未經認許成立之外
      國法人，對於第三十八條至第四十四條之罪得為告訴或提起自訴。但以依條約
      或其本國法令、慣例，中華民國人之著作得在該國享受同等權利者為限。」是
      舊著作權法既採註冊保護主義，附表六之（一）著作已依法註冊取得我國舊著
      作權主管機關內政部所核發之著作權執照，該等著作之著作財產權於我國自受
      保護。況日本國昭和四五年五月六日（即
      作權法第六條規定：「著作物符合以下各項規定的受本法保護：(1)日本國民（
      根據本國法令設立的法人及包括在國內有主要事務所的法人）的著作物；(2)最
      初在國內發行的著作物（包括最初在本法規定以外的地方進行發行的，從該發
      行日日以內在日本國內發行的作品）；(3)前２項所揭示的以外，根據條約本
      國負有保護義務的著作物。」是依該法條第二項，我國國民之著作凡在日本首
      次發行、或在我國發行後三十日內在日本發行者，均受日本著作權法之保護。
      又日本自一八九九年七月十五日起即為伯恩公約之會員國，依據伯恩公約第三
      條「受保障之著作人」第(一)項第(2)款：「本公約之保障適用於左列之情節：(1)
      聯盟國國民之著作，不論業已發行與否。(2)非聯盟國國民，但其著作首次發行
      於聯盟國之一領土之內，或同時首次發行於聯盟國及非聯盟國領土之內。」同
      條第(四)項「三十天之內於二以上國家首次發行者，該著作即為同時在各該國發
      行。」是依該公約之精神，我國國民之著作首次在日本發行，或同時在我國、
      日本首次發行者，併屬前揭日本國著作權法第六條第(3)項保護之範圍。依我國
      與日本國符合伯恩公約著作權相互保護之精神，及我國舊著作權法之註冊保護
      主義，則附表六之（一）部分所示之電腦程式著作在我國即應受著作權法保護
      。至附表六之（二）部分所示之電腦程式著作，係如該附表所示之日期於日本
      發行後三十日內於我國發行，或於日本及我國同步發行，有卷附之進口報單、
      統一發票等文件可考（見原審卷第一二Ｏ至一四四頁）。依八十七年一月二十
      一日修正之著作權法第四條規定：「外國人之著作合於下列情形之一者，得依
      本法享有著作權。但條約或協定另有約定，經立法院議決通過者，從其約定︰
      一於中華民國管轄區域內首次發行，或於中華民國管轄區域外首次發行後三十
      日內在中華民國管轄區域內發行者。但以該外國人之本國，對中華民國人之著
      作，在相同之情形下，亦予保護且經查證屬實者為限。二依條約、協定或其本
      國法令、慣例，中華民國人之著作得在該國享有著作權者。」是日本之著作物
      如於中華民國管轄區域內首次發行，或於中華民國管轄區域外首次發行後三十
      日內在中華民國管轄區域內發行者，在我國亦受著作權法之保護（內政部八十
      一年八月八日（81）台內著字第八一一五二四九號函、內政部八十三年九月二
      十四日（83）台內著字第八三二○四八七號函及最高法院九十年度台非字第六
      七號判決參照）。
（四）上開扣案之遊戲光碟片、卡匣等物，經本院調取勘驗結果，認「附表二名稱之
      遊戲光碟片有如附表二所示新力公司之電腦程式著作；附表三所示之遊戲光碟
      片內，經由電視遊樂器之操作執行，即於螢幕上出現使用相同於附表一編號一
      所示新力公司之註冊商標；附表四所示之編號1、2、3遊戲光碟片之外包裝有
      使用相同於附表一編號二所示之思奎爾公司註冊商標；附表七之（一）、七之
      （二）1至20所示之卡匣，有如附表七「冒用商標圖樣或\及電腦程式著作欄」
      一欄所示附表六之電腦程式著作，及於外包裝（紙盒、卡匣或標帖）上使用相
      同於附表五所示任天堂公司之註冊商標」等情，有勘驗筆錄足按（見本院卷第
      九十三至一一六頁）。按商標之使用係指為行銷之目的，將商標使用於商品或
      其包裝、容器、標帖、說明書價目表或其他類似物件上，而持有、陳列或散布
      ，使用於同一商品或類似商品，若附加相同或近似於他人註冊商標圖樣於商品
      之包裝、容器、說明書、價目表上，應即受他人商標專用權效力所拘束。透過
      電磁作用，如以遊樂器、光碟機、電腦主機之操作為媒介，始於電視或電腦螢
      幕前出現商標圖樣者，其標示型態足資一般商品購買人認識其表彰商品之來源
      者，解釋上應認屬於行為時商標法第六條第一項所稱之其他類似物件之範疇。
二、上訴人雖於審判中更異前詞，否認有違反著作權法及商標法之犯行，並以PS遊戲
    光碟片是伊上次被查獲時留下來的，PS2遊戲光碟片是以前的員工陳冠宇拿來寄
    放的，伊以為任天堂遊戲卡匣不受我國法律保護云云置辯。然查，上訴人所辯上
    情，核與其於警詢及檢察官偵查中所為之陳述不符，已難遽信，況所稱PS遊戲光
    碟片係前次查獲所未扣案之餘物，並無證據足以證明其翻異之詞為實，又所謂
    PS2 遊戲光碟片（即附表二、附表四編號1、2、3部分）係員工陳冠宇所寄放云
    云，此部分業經原審傳喚證人陳冠宇無著（見原審卷第一八八、一八九頁），且
    與其初稱之由「小賴」寄賣之情詞不侔，已見其虛。則上訴人另聲請訊問證人蕭
    力行、陳理南以證明該光碟片係陳冠宇所寄放云云，及請求再傳喚已於原審訊問
    調查明白之證人林秋萍、警員蘇文啟等人，因待證事實已明，核均無再作無益調
    查之必要。卷查，上訴人前即因販賣盜版之告訴人新力公司、思奎爾公司等公司
    之遊戲光碟片，遭警查獲起訴判刑，有原審九十年訴字第一二四號判決影本足稽
    ，本次再犯同類型之罪，並參以其所販售之價格較之於真品價格顯不相當（見警
    聲搜卷第三頁反面、第四頁反面、偵查四二七七號卷第七頁）等情，當已明知上
    開扣案之光碟片、卡匣等物，為屬侵害他人著作權、商標專用權之物甚明。所辯
    無非飾卸之詞，不足採信。事證明確，上訴人犯行，堪以認定。
三、上訴人行為後，著作權法於九十二年七月九日總統令修正公布，同日施行（以下
    稱修正後著作權法），將修正前著作權法第八十七條、第九十三條均予修正，另
    增訂第九十一條之一。上訴人以明知為侵害著作權之物（光碟）而意圖營利而交
    付之方法侵害他人之著作權之行為，在修正後著作權法中，係犯修正後著作權法
    第九十一條之一第一項、第三項（光碟）之罪，其第一項之法定本刑為三年以下
    有期徒刑、拘役，或科或併科新臺幣七十五萬元以下罰金，第三項之法定本刑為
    三年以下有期徒刑、拘役，或科或併科新臺幣一百五十萬元以下罰金。其此部分
    行為，依修正前著作權法，因該當於違反修正前著作權法第八十七條第二款之要
    件，故係犯修正前著作權法第九十三條第三款之「以明知為侵害著作權之物，意
    圖營利而交付之方法侵害他人之著作權」罪，法定刑為二年以下有期徒刑，得併
    科新台幣十萬元以下罰金。二者比較適用結果，以上開修正前著作權法較有利於
    上訴人，依刑法第二條第一項但書規定，應適用修正前著作權法之規定。又商標
    法在上訴人行為後，於九十二年四月二十九日經立法院三讀通過，同年五月二十
    八日總統令修正公佈，自公佈日起六個月後即九十二年十一月二十八日施行。原
    商標法第六十二條第一款之罰則，業已修正為商標法第八十一條第一款（法定本
    刑均為「三年以下有期徒刑、拘役、或科或併科新臺幣二十萬元以下罰金」）。
    原商標法第六十三條「明知為前條商品而販賣、意圖販賣而陳列、輸出或輸入者
    ，處一年以下有期徒刑、拘役或科或併科新臺幣五萬元以下罰金。」條次變更為
    第八十二條，修正為「明知為前條商品而販賣、意圖販賣而陳列、輸出或輸入者
    ，處一年以下有期徒刑、拘役或科或併科新臺幣五萬元以下罰金。」法定本刑均
    同，比較新舊法並無有利不利之問題，上訴人此部分行為，依裁判時新修正之商
    標法第八十二條處斷。
四、核上訴人就販賣交付侵害他人著作權之電腦遊戲程式光碟片、卡匣之行為，係犯
    修正前（下同）著作權法第九十三條第三款之以明知為侵害著作權之物意圖營利
    而交付之方法侵害他人之著作權罪。又上訴人販賣仿冒商標之電腦遊戲程式光碟
    片、卡匣商品部分，係犯修正後（下同）商標法第八十二條之販賣仿冒商品罪。
    至由電視螢幕出現之商標圖樣本身，雖屬於電腦處理所顯示之圖樣字形，惟其既
    已屬於商標法所保護之特別法益，依特別法優先普通法之原則，自無再以刑法準
    私文書論擬之餘地。其與成年男子「小賴」間就上開犯行，互有犯意之聯絡及行
    為之分擔，皆為共同正犯，先後多次違反著作權法第九十三條第三款、商標法第
    八十二條犯行，均時間緊接，所犯構成要件相同之罪名，顯係基於概括犯意反覆
    為之，應依刑法第五十六條連續犯規定各以一罪論，並加重其刑。上訴人就販賣
    附表七卡匣之行為，同時觸犯商標法第八十二條及著作權法第九十三條第三款之
    罪，為想像競合犯，應從一重之著作權法第九十三條第三款之罪處斷。上訴人有
    如事實欄所示之論罪科刑及執行情形，有本院被告全國前案紀錄表足據，其於有
    期徒刑執行完畢後，五年以內再犯本件有期徒刑以上之罪，為累犯，應依刑法第
    四十七條之規定遞加重其刑。
五、原審據以論科，固非無見，惟查：（一）附表四除編號1、2、3所示之遊戲光碟
    片其外包裝侵害及思奎爾公司之商標專用權，及編號4（即附表二）之遊戲光碟
    片侵害及新力公司之著作權外，其餘附表四所示之物並未有侵害及新力公司商標
    專用權及著作權；又附表七之（二）編號21、22、23等卡匣，亦未發現有侵害任
    天堂公司之商標權及著作權，此經本院勘驗明確，有勘驗筆錄足佐，並經告訴代
    理人具狀陳明在卷（見本院卷第一一七至一二四頁）。原審並未調取扣案物逐一
    勘驗認定，又忽視新力公司告訴代理人於原審已具狀明白陳稱之上情（見原審卷
    第一六○至一六八頁），即遽依檢察官起訴書之記載，謂上訴人另有侵害新力公
    司其他商標權、著作權及思奎爾公司之著作權等事實【見原判決事實欄一之（一
    ）（二）（三）】，另上訴人於警詢係供認扣案物由「小賴」寄賣等語，卷查並
    無由上訴人向「小賴」販入之具體事證，原判決自行認定係上訴人向「小賴」購
    入，其認定之事實即與卷證有所不符，又原判決依此論處上訴人犯著作權法第九
    十四條之常業犯罪，併論處上訴人行使偽造私文書罪刑，均有未洽（詳後述）。
    原判決不及比較商標法新舊法律之適用，同有不合。上訴意旨仍執前詞，否認犯
    罪，固非可採。惟原判決既有上開可議之處，自屬無可維持，應由本院予以撤銷
    改判。爰審酌上訴人因一己之私利，意圖營利而持有交付侵害商標權、著作權之
    盜版電腦遊戲程式光碟片、卡匣等物，侵害他人之智慧財產權，影響社會經濟、
    法律秩序及我國保護智慧財產權之國際形象，並審酌其參與犯罪之時間、程度及
    犯後態度等一切情狀，量處有期徒刑六月，並依刑法第四十一條第一項規定諭知
    易科罰金之折算標準。扣案附表三、附表四編號 1、2、3所示仿冒商標之遊戲光
    碟片，及附表七之（一）、七之（二） 1至20所示同時侵害商標權及著作權之卡
    匣，依商標法第八十三條規定，不問屬於犯人與否，應予以宣告沒收。扣案如附
    表二，及其餘附表七之（一）、七之（二） 1至20所示僅侵害著作權之物，暨光
    碟目錄六本，均為上訴人所有供犯罪所用之物，業據其於偵查中供明，依刑法第
    三十八條第一項第二款諭知沒收。
六、公訴意旨另以：上訴人係以常業之犯意，在前揭時地販賣如附表三、四、七之（
    一）（二）所示之遊戲光碟片、卡匣等物，另侵害（一）新力公司之「Play
    Station 」註冊商標，及附表三、除附表二（即附表四編號4）、附表四編號1、
    2、3以外所示遊戲光碟片之著作權；（二）附表四編號1、2、3所示光碟片之思
    奎爾公司著作權；附表七之（二）編號21、22、23等卡匣之任天堂著作權、商標
    權，及前揭仿冒新力公司產製之遊戲光碟片（附表三、四），於電視遊樂器執行
    使用時，於畫面下方會出現新力公司所標示之「Lice nsed By Or Sony Compute
    r Entertainment Inc.」等足以對外表示一定該等光碟產品係新力公司所生產用
    意之證明文字，係偽造新力公司表示授權、出品用意之證明，乃屬刑法第二百二
    十條第一項之準私文書。因認上訴人另涉犯著作權法第九十四條、刑法第二百十
    六條之行使第二百十條偽造準文書罪嫌。經查：。
（一）依本院前述勘驗結果，附表四除編號1、2、3所示之遊戲光碟片其外包裝侵害
      及思奎爾公司之商標專用權，及編號4（即附表二）之遊戲光碟片侵害及新力
      公司之著作權外，其餘附表四所示之物並未有侵害及新力公司商標專用權及著
      作權；附表三亦無侵害新力公司之著作權。又附表七之（二）編號21、22、23
      等卡匣，並未發現有侵害任天堂公司之商標權及著作權，業如前述。故本件除
      前開事實欄所認定之犯罪事實外，起訴書其餘所載之事實，即無所據。
（二）按刑法第二百十六條、第二百十條之行使偽造私文書罪，乃依文書之用法，以
      之充作真正文書加以使用之意，故必須行為人就偽造文書之內容向他方有所主
      張，始與行使偽造私文書犯罪之構成要件該當，即刑法上所謂行使偽造之文書
      ，除提出該偽造之文書外，尚須依以之充作真正文書而加以使用之意，就所偽
      造文書之內容向他方有所主張，始足當之。再者，就此類販賣盜版光碟之案件
      ，近時實務見解一致認為與行使偽造準私文書罪責無關（按法務部８８˙４˙
      ２７法８８檢字第000687號函明示：系爭「Licensed by Sony ComputerEnter
      tainment Inc」授權文字，必須透過PS遊戲主機之執行方可顯示其內容，行為
      人既僅單純販賣系爭光碟，並未曾加以播放，實無從認識系爭光碟內含系爭之
      授權文字，遑論其有行使偽造準私文書之故意。另九十年度司法院第五十期司
      法業務研究會研討結論謂：「乙說：．．．某甲除販賣該盜拷光碟外，並未特
      別公告週知有意消費之人，該軟體係經原公司合法之意思傳達（及行使偽造文
      書之法意思），．．．」。台灣高等法院檢察署研究意見暨９１˙１０˙１５
      法務部法檢決字第0890001055號函亦謂：查盜版遊戲光碟通常均較正版遊戲光
      碟便宜，買賣雙方均知其為盜版光碟，交易時，販賣者僅單純將盜版光碟交付
      於買受之顧客，並未向該顧客主張版權敘述文書，即無行使該版權敘述文書之
      意思，自不構成行使偽造文書罪。）最高法院九十二年度台上字一一三三號、
      一三二Ｏ號、一五二二號、一五二四號、一六九三號判決意旨，亦均認單純交
      付光碟之行為，不構成行使偽造文書之犯行。
（三）就上訴人販賣仿冒光碟片交易過程觀之，上訴人對於系爭授權文字並未對客戶
      為任何主張，況且交易時，該等授權文字之程式既隱藏於光碟片之中，故買賣
      交易之際，客觀上上訴人亦難以該等內容為任何主張，且客戶交易當場未見到
      該等內容，又如何憑信上訴人之主張為真，而為文書之信用交易？復無其他任
      何積極證據足以證明上訴人於販賣仿冒光碟片時，有透過遊戲主機播放，並於
      遊戲主機上出現告訴人新力公司名稱與授權文字，而新力公司名稱、授權文字
      係經主機執行光碟片內儲存之程式始得表現於電視螢幕上，而非表現於光碟片
      外觀，上訴人於出售該遊戲光碟片時，並未透過主機執行，將出現上開授權文
      字之影像畫面出示於消費顧客，以之充作真正文書加以使用之意，自無就所偽
      造文書之內容向他方有所主張之可言。又上開於電視螢幕出現之英文名稱及授
      權文句係上訴人先將光碟片售予不特定之顧客，該顧客事後再將之置於適合執
      行該光碟片電腦軟體程式之主機內，配合電視等相關設備，使之出現於電視螢
      幕上，此一結果並非上訴人販賣電腦遊戲光碟片之時所發生，而係顧客事後自
      行執行光碟片內之檔案程式之結果，上訴人於交易過程對於該等英文名稱及授
      權文字並未對顧客為任何主張，應僅單純販賣系爭光碟，並未曾加以播放，實
      無從認識系爭光碟內含系爭之授權文字，遑論其有行使偽造準私文書之故意。
      此外，亦無證據證明上訴人於交易時向買受人主張該仿冒光碟片係新力公司製
      作之真品，買受者是否亦知悉此為仿冒光碟片，且藉由遊戲主機執行後，畫面
      上會出現告訴人之公司名稱與授權文字，核與刑法第二百十六條、第二百十條
      行使偽造私文書罪之犯罪構成要件並不該當，自難以行使偽造私文書罪責相繩
      。
（四）按所謂常業犯，係指將犯罪作為賴以維生之職業而言。侵害著作權之常業犯，
      應係指「以侵害著作權營生」或「恃侵害著作權為生」，始克相當。故行為人
      縱先後有多次侵害著作權之行為，如並未以之維生，仍不得謂係常業犯。本件
      上訴人經營「瑪莉行」，其所營項目除電腦軟體外，尚有電視遊樂器、玩具、
      精品、雜誌及功略本等商品，且上述商品均為正版品，此有上訴人與其供貨商
      長期往來之訂貨估價單、銷貨簽收單及應收帳款單可憑（見本院卷第一五九至
      二一七頁）。扣案侵害他人著作權之遊戲光碟片僅附表二之十三片，及附表七
      之（一）（二）編號1至20卡匣共七十八個，依上訴人所販售之價格計算，總
      值約僅五萬九千餘元，所占上訴人經營「瑪莉行」主要營收來自正版品（單月
      份即約四十餘萬元。見本院卷第二一八至二二二頁）之比例甚微。足徵上訴人
      在合法營業之同時，並非賴販賣上開侵害著作權之物維生，自不該當於常業犯
      之要件。
（五）綜上所述，上訴人本部分犯罪尚屬不能證明，惟公訴人認此部分事實與起訴判
      罪部分，或有實質上一罪，或有有裁判上一罪關係，不另為無罪之諭知。
據上論斷，應依刑事訴訟法第三百六十九條第一項後段、第三百六十四條、第二百九
十九條第一項前段，修正前著作權法第九十三條第三款、商標法第八十二條、第八十
三條、刑法第十一條、第二十八條、第五十六條、第五十五條、第四十一條第一項、
第四十七條第二條第一項、第三十八條第一項第二款、罰金罰鍰提高標準條例第二條
，判決如主文。
本案經檢察官呂丁旺到庭執行職務。
中　　　華　　　民　　　國　　九十三　　年　　　四　　　月　　二十一　　日
                              臺灣高等法院刑事第十庭
                                  審判長法  官  溫　耀　源
                                        法  官  邱　同　印
                                        法  官  吳      燦
右正本證明與原本無異。
檢察官部分如不服本判決，應於收受送達後十日內向本院提出上訴書狀，其未敘述上
訴之理由者並得於提起上訴後十日內向本院補提理由書（均須按他造當事人之人數附
繕本）。
被告不得上訴。
                                        書記官  陳　靜　姿
中　　　華　　　民　　　國　　九十三　　年　　　四　　　月　　二十一　　日
附錄：本案論罪科刑法條
修正前著作權法第九十三條
意圖營利而有下列情形之一者，處二年以下有期徒刑、拘役，或併科新臺幣五十萬元
以下罰金：
一  違反第七十條規定者。
二以第八十七條第二款、第三款、第五款或第六款之方法侵害他人之著作財產權者。
  非意圖營利而犯前項之罪，其重製物超過五份，或權利人所受損害超過新臺幣三萬
  元者，處一年以下有期徒刑、拘役，或科或併科新臺幣二十五萬元以下罰金。
修正後商標法第八十二條
明知為前條商品而販賣、意圖販賣而陳列、輸出或輸入者，處一年以下有期徒刑、拘
役或科或併科新臺幣五萬元以下罰金。
